【裁判字號】    97,交聲,35
【裁判日期】    970423
【裁判案由】    聲明異議
【裁判全文】
臺灣臺中地方法院交通事件裁定          97年度交聲字第35號
原處分機關  交通部公路總局臺中區監理所豐原監理站
異  議  人
即受處分人  甲○○
上列異議人因違反道路交通管理處罰條例案件，對於交通部公路
總局臺中區監理所豐原監理站於民國九十六年十二月十九日所為
之裁決（豐監稽違字第裁六三－ＧＤ0000000號）聲明異
議，本院裁定如下：
    主  文
原處分撤銷。
甲○○汽車駕駛人駕駛汽車肇事，無人受傷或死亡而未依規定處
置，處新臺幣壹仟伍佰元罰鍰。
    理  由
一、原處分意旨略以：異議人即受處分人甲○○（下稱受處分人
    ）於民國九十六年十一月十六日十時二十五分許，駕駛車牌
    號碼ＦＲ－五四三號營業一般大客車，在臺中市○○路一二
    七之一號前，因「汽車駕駛人駕駛汽車肇事，無人受傷死亡
    而未依規定處置逃逸」之違規情形，經臺中市警察局第一分
    局交通分隊警員以中市警交字第ＧＤ0000000號舉發
    。受處分人於九十六年十一月十九日提出申訴，經原舉發機
    關臺中市警察局第一分局於九十六年十二月十一日以中分一
    交字第○九六○○三九六三七號函覆：邱君確實未在現場等
    候警方處理，亦未向警方報案，請貴站依權責卓處。原處分
    機關遂於九十六年十二月十九日以豐監稽違字第裁六三－Ｇ
    Ｄ0000000號裁決書，依道路交通管理處罰條例第六
    十二條一項規定（移送書誤載為第六十二條第二項），裁處
    罰鍰新臺幣（下同）三千元整，吊扣駕照一個月並施以道安
    講習，於法並無不合等語。
二、聲明異議意旨略以：受處分人於擦撞時有停下車，並且下車
    等待十至二十分鐘與另一當事人談論如何處理車禍，也有告
    知站務員協助處理，因公車上有乘客無法久留，站務員叫我
    先回東勢站等候回應，並無逃逸之事實，有違規之事實，但
    無法接受逃逸二字之指控；又受處分人需靠開車營生，如此
    懲罰將影響全家生計，為此聲明異議，請求撤銷原處分等語
    。
三、按汽車駕駛人駕駛汽車肇事，無人受傷或死亡而未依規定處
    置者，處新臺幣一千元以上三千元以下罰鍰；逃逸者，並吊
    扣其駕駛執照一個月至三個月，道路交通管理處罰條例第六
    十二條第一項定有明文。又道路交通管理處罰條例第六十二
    條第一項（修正前為第五十六條第一項）之立法意旨，在於
    保持肇事現場以利肇事責任之鑑定，雖該汽車駕駛人並未違
    反道路交通安全規則，亦無任何過失情事，固不負肇事責任
    ，但其既於肇事後，未即時處理，即駛離現場，已足使現場
    被破壞，有妨肇事責任之鑑定，是故仍應成立該條項之違規
    行為。（臺灣高等法院暨所屬法院六十二年十二月二十一日
    六十二年度法律座談會刑事類第八○號參照）。經查：
（一）受處分人確有於前揭時、地，駕駛車牌號碼ＦＲ－五四三
      號營業一般大客車與謝宇榕駕駛車牌號碼Ｊ二－一九七八
      號號自用一般小客車擦撞之事實，業據受處分人於本院訊
      問時坦承不諱，核與證人謝宇榕於本院訊問證述相符，復
      有臺中市警察局第一分局九十七年二月十二日中分一交字
      第○九七○○○四二四六號函附之道路交通事故現場圖、
      道路交通事故調查報告表(一)、(二)、臺中市○○○道路交通
      事故談話紀錄表、補充資料表、及照片四張在卷可稽。
（二）證人謝宇榕於本院訊問時具結證稱：「．．．我去跟甲○
      ○的同事講，他同事就跟甲○○講，甲○○過來跟我協調
      ，他說他根本沒有感覺擦撞到，問我要怎麼處理，警察過
      來，我以為警察要處理，警察叫我拿出行照，開我紅線臨
      停，我跟警察說我是出車禍才停車，警察跟我說他會叫另
      一位同事到場處理，警察先走。受處分人因為急著要出車
      ，說有事找他們的站務員，他就先走了，當時還沒談好，
      另外來的警察叫甲○○到分局，我在現場等了半小時，第
      二個警察才來。」、「．．．當天，甲○○沒有留電話給
      我，我當時還不知道他的名字，只知道要找站務員。」等
      語。另證人即舉發警員乙○○於本院訊問時具結證稱：「
      當初接獲分局勤務組指揮中心的通報，派遣我們到現場處
      理，通報說有肇事逃逸的事故，我們到報案的地點建國路
      與民族路口，再瞭解現場，只發現自小客車與駕駛，之後
      根據自小客車駕駛人的陳述，確定地點是中山路與建國路
      口內，小客車駕駛陳述與豐原大客車發生事故，說對方沒
      有處理，就開到豐原客運的招呼站，自小客車駕駛跟到豐
      原客運的招呼站後，不知何原因該駕駛將車開走，我們根
      據自小客車駕駛人的陳述，我們就到豐原客運建國路招呼
      站，調查有無這部車子，請他們協助調查．．．」、「．
      ．．我們是依據他沒有留在現場作處置，也沒有留下相關
      電話與姓名給對方駕駛。就逕行離開車禍現場。我們才依
      法舉發。」等語。是受處分人雖於擦撞事故發生後，有與
      證人謝宇榕進行協調，惟受處分人尚未與證人謝宇榕就事
      故發生之責任及處理達成共識，亦未報警處理或留下其姓
      名及電話等聯絡資料予證人謝宇榕，即因其駕駛之大客車
      上有乘客無法久留，乃向站務員報備後即駕車離去。又受
      處分人亦自承與證人謝宇榕發生車禍後並未依規定留在現
      場等候員警處置，是受處分人於事故發生後確未留在現場
      而自行駕車離去，其在尚未與證人謝宇榕達成協調且於警
      方到場採證前即自行駕車離去已足以破壞肇事現場，而影
      響事後對於肇事責任之鑑定，揆諸前揭說明，受處分人之
      行為，業已違反道路交通管理處罰條例第六十二條第一項
      之規定甚明。綜上所述，受處分人確有駕駛汽車肇事，無
      人受傷或死亡而未依規定處置之違規。
（三）又受處分人固有前開之違規，惟其與謝宇榕駕駛之車輛發
      生事故之車損尚非嚴重，且受處分人所駕駛者係提供大眾
      運輸交通之工具（豐原客運大客車），其為疏運民眾始駕
      車離去現場，且到達離案發現場不遠之該客運公司之招呼
      站後亦向站務員報備後始再另行載客駕車離去一節，亦據
      該公司臺中站站務員游素珠到院證述屬實，是受處分人縱
      有上揭違規，其違規情節尚屬輕微，原處分機關處以最高
      度之罰鍰三千元處罰，尚嫌過重，自應由本院將原處分撤
      銷，裁定如主文第二項所示之罰鍰。
（四）另原處分機關固亦認定受處分人有「逃逸」之行為云云，
      惟受處分人於肇事後，已下車察看並與證人謝宇榕進行初
      步協調，因其車上已有乘客，其為疏運民眾始急於駕車離
      去現場，且到達離案發現場不遠之該公司招呼站後亦向站
      務員報備後，始再另行載客駕車離去等情，已如前述，是
      受處分人固未依規定留在現場處置，惟其係因急於載運乘
      客到站，主觀上應無逃逸之意圖至明，原處分機關認定受
      處分人肇事逃逸而為吊扣駕駛執照一個月之處分，亦有不
      當，此部亦應予以撤銷，而為受處分人不罰之諭知。
四、據上論斷，應依道路交通管理處罰條例第八十七條第二項，
    道路交通案件處理辦法第二十條前段規定，裁定如主文。
中    華    民    國    97    年    4     月    23    日
                    交通法庭  法  官  王世華
上正本證明與原本無異。
如不服本裁定，應於收受送達後五日內向本院提出抗告狀。
                              書記官  賴瓊珠
中    華    民    國    97    年    4     月    23    日


司法院資訊處製作；財團法人民間司法改革基金會備份。
